【裁判字號】    99,再易,34
【裁判日期】    990629
【裁判案由】    請求同意房屋重建
【裁判全文】
臺灣高等法院臺中分院民事裁定          99年度再易字第34號
再審聲請人  戊○○
            甲○○
            丙○○
            丁○○
再審相對人  竹山鎮農會
法定代理人  乙○○
上列當事人間請求同意房屋重建事件，再審聲請人對於中華民國
99年3月18日本院99年度再易字第9號確定裁定，聲請再審，本院
裁定如下：
    主  文
再審之聲請駁回。
再審聲請費用由再審聲請人負擔。
    理  由
一、本件聲請意旨略以：本院99年度再易字第 9號確定裁定（下
    稱原確定裁定）無法依民事訴訟費用法第 4至15條（民事訴
    訟法第77之1 至12條）之規定，列舉算式說明本院83年度上
    字第 807號判決後，重新核定「同意重建」部分訴訟標的價
    額，恰為本案「同意重建」及已經判決確定之「地上權登記
    」二訴訟標的總額之新臺幣（下同） 420,144元，卻於原確
    定裁定之理由二中，認定聲請人未合法表明再審理由，足證
    其故意不依法判決，聲請人依民事訴訟法第496條第1項第12
    款規定，提起本件再審。參民事訴訟法第466條第1項、第39
    8條第2項、第481條準用同法第444條、第249條第1項第 7款
    或同條第2項、最高法院32年度抗字第255號判例，本案同意
    重建部分訴訟標的價額一直均為 170,544元，依法不得上訴
    第三審，已有本院83年度上字第 807號確定判決，詎此判決
    後之裁判，或准相對人提起上訴，或未逕予裁定駁回相對人
    之上訴而為實體判決，或誤駁回聲請人之上訴，最高法院85
    年度台上字第659號判決及87年度台上字第639號裁定、本院
    85年度上更(一)字第33號判決、87年度再字第42號、88年度再
    易字第17號、90年度再易字第21號、91年度再易字第38號、
    92年度再易字第56號、93年度再易字第23號、93年度再易字
    第47號、94年度再易字第10號、94年度再易字第71號、95年
    度再易字第 7號、95年度再易字第51號、95年度再易字第89
    號、95年度再易字第 108號、96年度再易字第10號、96年度
    再易字第28號、96年度再易字第53號、96年度再易字第66號
    、96年度再易字第75號、97年度再易字第 8號、97年度再易
    字第30號、97年度再易字第52號、98年度再易字第 3號、98
    年度再易字第15號、98年度再易字第54號、98年度再易字第
    67號、99年度再易字第 6號、原確定裁定等裁定，均有適用
    法規錯誤之違法。又本院83年度上字第807號判決書第8至10
    頁之理由三之(二)，已說明本案為不定期間之基地租賃，是足
    為影響判決之重要證物，聲請人且無須舉證兩造就基地租賃
    關係有永久存續之意思，探求兩造真意仍為如此。本院85年
    度上更(一)字第33號判決未予斟酌，顯然違背訴訟程序，違反
    民事訴訟法第221條第1項規定，亦違反最高法院51年台上字
    第2987號、62年台上字第3128號判例、民法第98、451 條規
    定，而有民事訴訟法第496條第1項第1款、第497條、第 498
    條規定之再審事由。依上說明，原確定裁定未依法裁判，將
    最高法院85年度台上字第 659號判決暨其後所有違法不生效
    力之判決，予以廢棄，以回復本院83年度上字第 807號確定
    判決之效力，竟將聲請人對最高法院85年度台上字第 659號
    與87年度台上字第 639號裁定聲請再審部分，移送最高法院
    ，顯然違背司法院大法官會議釋字第 135號、民事訴訟法第
    499 條規定。爰依法聲請再審，求為判決：(一)最高法院85年
    度台上字第 659號判決、本院85年度上更(一)字第33號判決、
    最高法院87年度台上字第639號裁定、本院87年度再易字第5
    號、89年度再易字第29號、90年度再易字第29號、91年度再
    易字第39號、92年度再易字第24號、93年度再易字第16號、
    93年度再易字第72號、94年度再易字第80號、95年度再易字
    第61號、95年度再易字第79號、96年度再易字第14號、96年
    度再易字第62號、96年度再易字第71號、97年度再易字第 7
    號、97年度再易字第28號、97年度再易字第40號、97年度再
    易字第64號、98年度再易字第10號、98年度再易字第20號、
    98年度再易字第31號、98年度再易字第48號、98年度再易字
    第59號、98年度再易字第77號、99年度再易字第 9號應予一
    併廢棄，以回復本院83年度上字第 807號判決原確定力；(二)
    再審被告（即再審相對人）應同意再審原告（即再審聲請人
    ）等就坐落南投縣竹山鎮○○段第658地號系爭209平方公尺
    土地，重新建築RC造五層樓房使用；(三)前審訴訟第一、二、
    三審及再審之訴訟費用由再審被告負擔等語。
二、按再審之訴，應於三十日之不變期間內提起，民事訴訟法第
    500條第1項定有明文。次按對於第二審判決於上訴期間內提
    起上訴者，其上訴因不合法而被以裁定駁回時，在該裁定確
    定前，尚無從斷定上訴為不合法。因之，應於駁回上訴之裁
    定確定時，始知悉原判決確定（司法院院解字第3007號解釋
    意旨參照），故對於該原判決提起再審之訴者，其提起再審
    之訴之不變期間，應自駁回上訴之裁定確定時起算，最高法
    院67年台抗字第 495號著有判例。本件再審聲請人就最高法
    院以85年度台上字第 659號廢棄發回，經本院以85年度上更
    (一)字第33號受理之兩造間請求同意房屋重建案件，向最高法
    院提起第三審上訴，經第三審法院以上訴不合法為由，以87
    年度台上字第 639號裁定駁回在案。嗣再審聲請人依次以本
    院87年再易字第 5號、89年再易字第29號、90年再易字第29
    號、91年再易字第39號、92年再易字第24號、93年再易字第
    16號、93年再易字第72號、94年再易字第80號、95年再易字
    第61號、95年度再易字第79號、96年度再易字第14號、96年
    度再易字第62號、96年度再易字第71號、97年度再易字第 7
    號、97年度再易字第28號、97年度再易字第40號、97年度再
    易字第64號、98年度再易字第10號、98年度再易字第20號、
    98年度再易字第31號、98年度再易字第48號、98年度再易字
    第59號、98再易第77號、原確定裁定等裁判，提起再審之訴
    或聲請再審，除原確定裁定係由再審聲請人於99年 3月24日
    收受送達，距本件於99年 4月22日聲請再審，尚未逾30日外
    ，其餘均已逾30日法定期間（最高法院85年台上字第 659號
    判決、87年台上字第 639號裁定部分另移最高法院），業經
    本院調閱原確定裁定之卷宗暨以網路查閱相關裁判，審核無
    誤。其就上開部分再提起再審之訴或聲請再審，自不合法，
    應予駁回。
三、次按對於確定裁定聲請再審，依民事訴訟法第 507條準用同
    法第 501條第1項第4款規定，必須表明再審理由，及關於再
    審理由並遵守不變期間之證據，此為必須具備之程式。又再
    審之訴，法院認無再審理由，判決駁回後，不得以同一事由
    ，對於原確定判決或駁回再審之訴之確定判決，更行提起再
    審之訴，民事訴訟法第49 8條之1定有明文，依同法第507條
    規定，對確定裁定聲請再審亦準用之。本件再審聲請人對原
    確定裁定提起再審主張：本件訴訟標的之「同意重建」價額
    係170,544元，本院83年度上字第807號判決為確定判決，其
    後裁判均違法不生效力，其得依民事訴訟法第496條第1項第
    12款、第498條規定聲請再審；原確定裁定且違反同法第499
    條、第496條第 1項、第466條第1項、第398條第2項、第481
    條準用第444條、第249條第1項第7款或同條第2項、第507條
    規定、最高法院32年抗字第 255號判例、司法院大法官會議
    釋字第135號解釋意旨，有民事訴訟法第496條第1項第1、12
    款之再審理由云云。惟核原確定裁定駁回再審聲請人就本院
    98年度再易字第77號確定裁定之再審聲請，係因再審聲請人
    僅對其再審聲明中求為廢棄之裁判主張不服，但對於原確定
    裁定究有何合於民事訴訟法第496條第 1項第1、12款再審事
    由之具體情事則未敘明，故駁回其再審之聲請。又本院83年
    度上字第807號判決，業經最高法院以85年度台上字第659號
    判決廢棄發回本院更為審理，嗣經本院以85年度上更(一)字第
    33號判決駁回再審聲請人之上訴，再審聲請人雖對本院85年
    度上更(一)字第33號提起上訴，但已經最高法院以87年度台上
    字第 639號判決駁回其上訴而告確定，再審聲請人主張：因
    最高法院上開判決違誤，誤將不得上訴第三審之本院83年度
    上字第807號判決以85年度台上字第659號判決廢棄，認本院
    83年度上字第 807號判決不因該違誤判決而廢棄，並已確定
    云云，自無可採。準此，本院83年度上字第 807號判決既經
    最高法院85年度台上字第 659號判決廢棄，即已不存在，自
    非屬確定判決，亦無未斟酌該83年上字第 807號判決已確認
    本案為不定期基地租賃之足影響判決重要證物之情形，再審
    聲請人復無就其他違反既判力效力之具體情事為表明，則再
    審聲請人主張：本院83年度上字第 807號判決尚存在且已確
    定，據為就本院99年度再易字第 9號確定裁定聲請再審之事
    由，顯非有據。至再審聲請人一再引據民事訴訟法第 499條
    、第496條第1項、第466條第1項、第398條第2項、第 481條
    準用第444條、第249條第1項第7款或同條第2項、第507條規
    定、最高法院32年抗字第 255號判例、司法院大法官會議釋
    字第 135號解釋等意旨為再審理由，並未就原確定裁定究有
    何合於上開法律、解釋之具體情形為表明，亦難認已合法表
    明聲請再審之理由。故本院98年度再易字第77號原確定裁定
    ，以再審聲請人未敘明合於再審事由之具體情事，駁回其再
    審之聲請，於法並無違誤。末查，再審聲請人先前多次提起
    再審之訴及再審之聲請，亦以上開相同事由為之，迭經各次
    裁判認無再審理由，詳予敘述駁回其聲請之理由及依據，是
    再審聲請人持相同事由，提起本件再審之訴訟，揆諸前揭說
    明，其再審之聲請，顯非合法。
四、依民事訴訟法第 507條、第502條第1項、第95條、第78條、
    第85條第1項前段，裁定如主文。
中    華    民    國    99    年    6     月    29    日
              民事第三庭    審判長法  官  陳照德
                                  法  官  曾謀貴
                                  法  官  李平勳
以上正本係照原本作成。
如不服本裁定應於送達後十日內向本院提出抗告狀，並繳納抗告
費新臺幣1,000元。
                                  書記官  江丞晏
中    華    民    國    99    年    6     月    29    日

司法院資訊處製作；財團法人民間司法改革基金會備份。
